臺灣高等法院臺南分院刑事判決
上　訴　人
即　被　告　甲○○
選任辯護人　鄭世賢　律師
上列上訴人因妨害國幣懲治條例案件，不服臺灣臺南地方法院94
年度訴字第319號中華民國94年6月27日第一審判決（起訴案號：
臺灣臺南地方法院檢察署94年度偵緝字第75號），提起上訴，本
院判決如下：
    主  文
原判決撤銷。
甲○○意圖供行使之用，而交付偽造之通用紙幣，處有期徒刑伍
年貳月。
扣案之新台幣伍佰元面額偽鈔拾捌張（AM207890UD號六張、AM20
7891UD號六張、AM207892UD號六張）、新台幣伍佰元面額偽鈔半
成品陸拾柒張及防偽線壹張，均沒收。
    事  實
一、甲○○意圖供行使之用及意圖供偽造通用紙幣之用，於不詳
    時間、地點，向真實姓名年籍均不詳之成年人取得新台幣（
    下同）五百元面額之偽鈔成品十八張（AM207890UD號六張、
    AM207891UD號六張、AM207892UD號六張）及五百元面額之偽
    鈔半成品六十七張、防偽線一張之原料後，於民國93年4月
    20日，在台北縣土城市○○路某處，以一比五之價格（即一
    百元之價格購買面額五百元之偽鈔一張）販售交付予陳永新
    。陳永新即基於行使偽造通用紙幣（及意圖為自己不法之所
    有）之犯意，欲以前述偽鈔半成品及防偽線偽造五百元面額
    紙幣，而併同與購入之同面額偽鈔成品行使購物詐財之用。
    陳永新遂於同年5月10日上午8時50分許，尚未著手於偽造偽
    鈔行為之前，持前開編號AM207891UD號之五百元面額偽鈔成
    品一張，至台南縣鹽水鎮三生里公有市場後門黃健治擺設攤
    販處，向黃健治購買價值六十元之南瓜（俗稱金瓜）二顆，
    使黃健治陷於錯誤而交付南瓜二顆並找回四百四十元之真正
    鈔幣予陳永新，陳永新並接續在該市場欲以相同手法換取真
    鈔，嗣於當日上午9時10分許，經其他攤販曾順安發覺有異
    報警循線在同鎮○○路24巷8號前查獲陳永新，並當場扣得
    陳永新所持有之五百元面額偽鈔成品八張，並另於黃健治處
    扣得前述五百元面額之偽鈔成品一張，黃健治至此始知受騙
    。再經警取得陳永新之同意至其位於嘉義縣義竹鄉新店村新
    店143號之住處搜索，扣得五百元面額偽鈔成品九張，及前
    述經陳永新購得之五百元面額偽鈔半成品六十七張及防偽線
    一張，暨陳永新所有之美工刀一支、刺針一支、鐵製尺一支
    、橡皮墊板一塊，始知上情。
二、案經臺南縣警察局新營分局報請臺灣臺南地方法院檢察署檢
    察官偵查起訴。
    理  由
一、證據能力部分：被告甲○○與證人陳永新間，為刑事審判上
    之共同被告，因被告經通緝到案，而分別審判，被告甲○○
    與證人陳永新間犯罪事實仍獨立存在。故證人即共同被告陳
    永新，對本案被告甲○○之案件而言，為被告以外之第三人
    ，在本件而言本質上屬於證人，依法自應具結始得採為判決
    之基礎。惟證人陳永新於臺灣臺南地方法院93年度訴字第
    696號審理及臺灣臺南地方法院檢察署93年度偵字第577號偵
    查中，其身分乃被告，依法自無需具結，其供述仍有證據能
    力。原審誤以證人陳永新在另案亦為證人身分，其未具結，
    自無證據能力，其適用法律，尚有違誤。又證人陳永新業於
    原審以證人身分傳訊並具結，且進行交互詰問（原審94年4
    月29日審理筆錄），是證人陳永新於93年度訴字第696號、
    臺灣臺南地方法院檢察署93年度偵字第577號及原審所為之
    供述，均有證據能力，辯護人主張此部分無證據能力，尚有
    違誤，先予敘明。
二、訊據被告甲○○固對於上揭明知陳永新意圖供行使之用，於
    93 年4月20日，與陳永新共同在台北縣土城市○○路某處，
    陳永新以一比五之價格（即一百元之價格購買面額五百元之
    偽鈔一張）購得偽鈔，另扣案陳永新持有之通用紙幣及防偽
    線係偽鈔及可供製作偽鈔原料之事實均不否認，此部分事實
    並有被告甲○○於檢察官偵查中之自白；證人陳永新於
    原審審理中之證言；證人即攤販黃健治於警詢、檢察官偵
    查中之證言；扣案之偽造五百元通用紙幣成品、半成品及
    防偽線；中央印製廠93年5月21日中印發字第0930002645
    號函示確屬偽鈔無訛（營偵577號卷第27頁）等件為證。被
    告此部分自白核與事實相符，自可認定。惟被告甲○○矢口
    否認有偽造偽鈔及交付偽鈔及偽鈔原料之事實，辯稱：偽鈔
    不是我賣給陳永新的，是我和陳永新一起到土城向張仁國買
    的云云。是本院首應審酌者為，被告與「張仁國」是否有偽
    造偽鈔或有共同偽造偽鈔之行為？次再審酌有無交付偽鈔及
    偽鈔原料之犯行？
三、本院審酌：
  (1)被告甲○○於檢察官偵查中供稱：陳永新來找我，問我那邊
    有假鈔，我就先向「阿國」 (應係不詳姓名之人，詳情後述
    ）拿五百元的假鈔一疊，再跟陳永新約在土城市○○路，他
    交給我三萬元，我交給他假鈔等語 (見偵緝75號卷第24頁）
    ，已坦承其係先取得偽鈔後，再賣給證人陳永新。據此，可
    知被告甲○○係先向「阿國」購得偽鈔後，再通知陳永新前
    來台北縣土城市○○路，將偽鈔轉賣與陳永新。
  (2)證人陳永新於原審審理中雖附和被告之詞，證稱：偽鈔係向
    阿國之人所購買；在警詢中我有向警察說是與甲○○一起向
    阿國買的，但警察沒有記云云。然參酌證人陳永新於原審
    審理中證稱：我於我所涉行使偽造通用紙幣案件中（指臺灣
    臺南地方法院案號：93年度訴字第696號、偵查案號：93年
    度偵字第577號）均僅提及是向被告購買偽鈔，並未提及向
    阿國之人購買偽鈔等語 (見原審卷第71頁），核與證人陳永
    新於警詢中供稱之：「偽鈔是我於93年4月20日至台北縣土
    城市○○路向我一位國三同學甲○○購買的」、「我先以電
    話聯絡甲○○後，再北上當面在甲○○土城市○○路住處附
    近道路交易」、「經我當場指認口卡片，甲○○就是賣偽鈔
    給我的人無訛」等語 (見警卷即台南縣警察局新營分局營警
    三字第○九三○○○一二一四號卷，第2頁反面、第3頁）相
    符。證人陳永新所涉原審93年度訴字第696號案中，經承
    審法官於93年8月25日，當庭勘驗證人陳永興於新營分局警
    詢中之供詞，係供稱向被告甲○○購買偽鈔，並未提及阿國
    之人，此有勘驗筆錄附卷可稽 (見原審696號節本卷第24至
    26 頁）。證人陳永新於原審前揭93年度訴字第696號案，
    曾向檢察官及法官先後提出六份答辯狀，亦均稱其所持有之
    偽鈔係向被告甲○○所購買，從未敘及有與被告一同向「阿
    國」購買偽鈔之情，有該六份答辯狀附卷（見原審696號節
    本卷第4、13、29、32、36、57頁）可按。綜上，足認證人
    陳永新於原審審理中證稱：曾於警詢中曾證稱有向製作筆錄
    之員警證稱：「係向阿國購買」云云，顯為迴護被告所為之
    虛偽供述，不足採信，其證述自不足以證明其係與被告一同
    向「阿國」購買偽鈔之情。
  (3)被告就如何認識證人張仁國，知道他有在賣偽鈔乙節，先於
    檢察官偵查中供稱：「我聽計程車司機講的」 (見偵緝卷第
    25頁）；而證人張仁國於原審審理中證稱：其與被告相識是
    「朋友介紹的，因為朋友喝酒時，那個朋友很久沒有見面，
    名字我忘了」等語（見原審卷第120頁），為被告所不否認
    ，則被告究係聽聞計程車司機所述而認識張仁國，進而向其
    購買偽鈔，抑或經由朋友介紹後自張仁國處得知其有在賣偽
    鈔，進而向其購買乙節前後供詞反覆，真實性令人起疑，自
    亦不足證明張仁國確有販賣偽鈔給伊之行為。
  (4)被告甲○○在原審聲請傳喚證人張仁國 (現已改名為張軒庭
    ，以下仍稱張仁國）與張仁國之女友劉容禎，以證明被告係
    向張仁國購買偽鈔乙節，業為證人張仁國及劉容禎在原審交
    互詰問中堅決否認 (見原審卷第73頁至79頁、第116頁至131
    頁），復無其他證據足以證明被告甲○○與陳永新一同向證
    人張仁國購買偽鈔等情。
  (5)本案警方僅自證人陳永新之處查獲五百元面額偽鈔成品十八
    張（AM207890UD號六張、AM207891UD號六張、AM207892UD號
    六張）、五百元面額偽鈔半成品六十七張、防偽線一張，陳
    永新自有之美工刀一支、刺針一支、鐵製尺一支、橡皮墊板
    一塊，惟查其中美工刀一支、刺針一支、鐵製尺一支、橡皮
    墊板一塊係一般尋常人家通常均有之用具，此外並未自被告
    甲○○之處或張仁國之處查獲任何有關偽造偽鈔之特殊工具
    及製作之材料，自無法以上開簡易工具遽認定被告或張仁國
    有何偽造偽鈔之行為。
  (6)綜上所述，尚無積極證據足以證明被告甲○○與「張仁國」
    二人有偽造偽鈔或有共同偽造偽鈔之行為，被告甲○○所辯
    未偽造偽鈔一節，尚堪採信。另亦無證據證明張仁國有交付
    偽鈔給被告甲○○及證人陳永新之行為，是被告甲○○前揭
    所辯：偽鈔不是我賣給陳永新的，是我和陳永新一起到土城
    向張仁國買的云云，自不足為憑。基上所述，本院認定被告
    甲○○所持有之偽鈔應係向一姓名不詳之成年男子取得偽鈔
    ，再轉賣給陳永新。
四、經查，依證人陳永新於警詢中（警卷第2-3頁），聲羈案法
    官詢問時（聲羈136號卷第8-11頁），93訴696號準備程序時
    （93年8月2日原審筆錄）93訴696號審理程序時（93年11月
    23日原審筆錄）均供稱其所持有之偽鈔成品及原料，係向被
    告甲○○購得等語。在93年訴字第696號審理時明確供稱「
    成器、半成品都是向甲○○買的」「一比五、壹仟元換五千
    元，成品、半成器都是一樣的價錢，防偽線是六百元」「（
    價錢都一樣，為何要買半成品，不買成品？）他說過幾天才
    會幫我作，他我先以成品用幾天，如果好用他再來幫我完成
    半成品」（696號卷93年11月23日筆錄第6頁、聲羈卷節本第
    208頁），又查證人陳永新於本件原審審理時之證言，證稱
    ：偽鈔係向阿國之人所購買云云，多有不實，且多附和之詞
    ，其於警詢中之陳述則與原審審理前所為之陳述均相同，已
    如前述，其時間之間隔自以警訊中較接近犯罪時點，較無時
    間去編造事實、動機，又證人先前在警訊及偵查中之陳述時
    ，被告甲○○並未在場，證人面對警員自較為坦然無所顧忌
    或同情，自較其於原審審理中之陳述較為可信，且證人之證
    詞為證明本件被告甲○○是否犯罪所必要，依刑事訴訟法第
    159條之2之規定，本院認為證人陳永新於警詢中之證言得為
    本件之證據。另證人陳永新於原審審理時亦證稱：「甲○○
    有跟我說一張仿偽線六百元，當時我打開牛皮紙袋算，數量
    也不對，那甲○○跟我說一張六百元，那算一算剛好。」等
    語（原審卷第73頁）。可證證人陳永新所持有之偽鈔係向被
    告甲○○所購買，且係由被告甲○○所交付，被告甲○○所
    辯未交付偽鈔及防偽線予陳永新云云，自難採信。又被告甲
    ○○既一併出售未黏貼防偽線之偽鈔半成品及防偽線予陳永
    新，其目的自係供陳永新將該防偽線黏貼於未黏貼防偽線之
    偽鈔半成品上，被告甲○○意圖供偽造通用紙幣之用而交付
    製造偽鈔原料之犯行亦可認定。
五、綜上所述，足證被告甲○○確有販賣五百元面額偽鈔成品、
    半成品及防偽線給陳永新之犯行，本件事證明確，其犯行足
    堪認定，應依法論罪科刑。
六、按刑法第一百九十六條第一項之犯罪態樣有三，其一為單純
    行使偽造變造幣券罪；次一為意圖供行使之用而收集偽造變
    造幣券罪；再一則為意圖供行使之用而交付偽造變造幣券罪
    。其中第二、三種態樣，行為人於意圖供行使之用而收集後
    ，復以行使之意思而交付於人，其中收集之低度行為，為交
    付之高度行為所吸收，不另論罪。刑法第一百九十六條第一
    項意圖供行使之用而收集偽造幣券罪，以行為人有供行使之
    用之意圖為前提要件，而所謂收集，係指收買、受贈、互換
    等一切行為，在收取之前即有行使之犯罪意思者而言。（最
    高法院90年度台上字第2500號判決參照）。核被告甲○○販
    賣偽鈔予陳永新，所為係犯刑法第196條第1項之交付偽造通
    用紙幣罪；又販賣偽鈔半成品及防偽線予陳永新，所為係犯
    刑法第199條之交付供製造通用紙幣之原料罪。公訴意旨認
    被告甲○○因共犯陳永新已著手於偽造紙幣之行為，而認被
    告甲○○所為係犯妨害國幣懲治條例罪第3條之偽造幣券罪
    ，然查，臺灣臺南地方法院於93年度訴字第696號案中將扣
    案之五百元面額偽鈔成品十八張及防偽線一張，送請法務部
    調查局鑑定比對，五百元面額偽鈔成品上之防偽線與扣案之
    防偽線兩者長度明顯不同，故研判五百元面額偽鈔成品上之
    防偽線應非扣案之防偽線所黏貼，有法務部調查局93年11月
    2日調科貳字第09300400310號鑑定通知書一紙在卷（訴696
    號節本卷第60頁至63頁）可稽，是扣案之偽鈔並非扣案之半
    成品所偽造之成品，因此僅以扣案之五百元面額偽鈔半成品
    及防偽線，尚無證據證明證人陳永新已著手於偽造紙幣之行
    為。另公訴意旨亦認被告甲○○所涉之偽造紙幣罪與「張仁
    國」有共犯關係，依前所述，並無證據證明其等二人有偽造
    紙幣之行為及共犯關係。是公訴意旨認證人陳永新之行為已
    著手於偽造紙幣罪，及被告甲○○與「張仁國」有共同偽造
    紙幣之行為，而認本件被告甲○○係犯妨害國幣懲治條例罪
    第3條之偽造幣券罪嫌尚有未洽，惟其基本之犯罪事實同一
    ，本院自得變更檢察官所引之法條予以審理。又被告甲○○
    一次販賣偽鈔成品及半成品與防偽線等原料之行為，其一次
    之販賣行為，分別該當於刑法第196條第1項及第199條之構
    成要件，應依想像競合犯之例從一重之刑法第196條之交付
    偽造通用紙幣罪處斷。又被告甲○○收集偽造紙幣後交付他
    人，收集之低度行為應為交付之高度行為所吸收，應只論以
    交付之罪。又被告甲○○販賣偽鈔予陳永新，供陳永新行使
    偽造紙幣，以詐欺他人，因行使偽造紙幣，在性質上本即含
    有詐欺之成分，不另論幫助詐欺罪名。
七、原審予以論罪科刑，固非無見，惟查：本件證人陳永新在另
    案係被告身分，無需具結，原審誤以本件證人陳永新在另案
    仍為證人身分，未具結，認所為供述無證據能力，尚有違誤
    。被告上訴意旨，以原判決量刑過重，雖不足採，惟原判決
    既有可議，自屬無可維持，應由本院將原判決撤銷改判。爰
    審酌被告甲○○犯罪之動機貪圖暴利、危害金融秩序、手段
    不法、犯罪後一再飾詞狡辯之態度等一切情狀，量處如主文
    第二項所示之刑，以示懲儆。
八、扣案之五百元面額偽鈔成品十八張（AM207890UD號六張、
    AM207891UD號六張、AM207892UD號六張）為偽造之通用紙幣
    ，此有中央印製廠93年5月21日中印發字第0930002645號函
    （營偵577號卷第27頁）附卷可稽；五百元面額偽鈔半成品
    六十七張及防偽線一張乃被告意圖供偽造而交付之原料，均
    應依刑法第200條之規定，不問屬於犯人與否，宣告沒收；
    另扣案之美工刀一支、刺針一支、鐵製尺一支及橡皮墊板一
    塊，雖可充為供偽造通用紙幣之器械，然並非被告所有，且
    無證據證明係證人陳永新製造偽鈔所用之器械，自毋庸為沒
    收之宣告。
據上論結，應依刑事訴訟法第369條第1項前段、第364條、第29
9條第1項前段、第300條，刑法第196條第1項、第199條、第55條
、第200條，罰金罰鍰提高標準條例第1條前段，判決如主文。
本案經檢察官劉得鉦到庭執行職務。
中　　華　　民　　國　　94　　年　　8　　月　　23　　日
                  刑事第六庭    審判長法　官  蔡崇義
                                      法　官  董武全
                                      法　官  侯明正
以上正本證明與原本無異。
如不服本判決，應於收受本判決後十日內向本院提出上訴書狀。
其未敘述上訴理由者並得於提起上訴後十日內向本院補提理由書
狀（均須按他造當事人之人數附繕本）「切勿逕送上級法院」。
　　　　　　　　　　　　　　　　　　　書記官  李育儒
中　　華　　民　　國　　94　　年　　8 　　月　　24　　日
附錄本案論罪科刑法條
刑法第196 條：
  (行使收集或交付偽造變造通貨、幣券罪)
行使偽造、變造之通用貨幣、紙幣、銀行券，或意圖供行使之
  用而收集或交付於人者，處三年以上十年以下有期徒刑，得併
  科五千元以下罰金。
收受後方知為偽造、變造之通用貨幣、紙幣、銀行券而仍行使
  ，或意圖供行使之用而交付於人者，處五百元以下罰金。
第一項之未遂犯罰之。
刑法第199 條：
  (預備偽造變造幣券或減損貨幣罪)
意圖供偽造、變造通用之貨幣、紙幣、銀行券或意圖供減損通用
貨幣分量之用，而製造、交付或收受各項器械、原料者處五年以
下有期徒刑，得併科一千元以下罰金。
